【裁判字號】    97,訴,230
【裁判日期】    970331
【裁判案由】    違反毒品危害防制條例
【裁判全文】
臺灣屏東地方法院刑事判決               97年度訴字第230號
公  訴  人  臺灣屏東地方法院檢察署檢察官
被      告  甲○○
上列被告因違反毒品危害防制條例案件，經檢察官提起公訴（97
年度毒偵字第128 號），被告於準備程序中就被訴事實為有罪之
陳述，經本院合議庭裁定改以簡式審判程序審理，判決如下：
    主  文
甲○○施用第一級毒品，累犯，處有期徒刑壹年肆月。
    犯  罪  事  實
一、甲○○前於民國87年間因施用毒品案件，經法院裁定送觀察
    、勒戒後，因認有繼續施用毒品之傾向，再經法院裁定令入
    戒治處所施以強制戒治1 年，嗣經裁定停止戒治付保護管束
    ，又因違反保護管束應遵守事項情節重大，遭裁定撤銷停止
    戒治，續行強制戒治，而於89年4 月19日執行完畢，並經本
    院以87年度訴字第116 、320 判決諭知免刑確定；又於上開
    強制戒治執行完畢後5 年內之90年間因施用毒品案件，經本
    院以90年度訴字第478 號判決判處有期徒刑9 月確定，及於
    92年9 月24日因施用第一級、第二級毒品，經本院以93年度
    訴字第29號判決判處有期徒刑1 年、6 月，應執行有期徒刑
    1 年4 月確定，並與前開有期徒刑9 月接續執行，而於94年
    8 月12日因縮短刑期假釋出獄，所餘刑期付保護管束，嗣於
    94年12月30日保護管束期滿，未經撤銷假釋，所餘刑期以已
    執行完畢論。詎甲○○不知戒絕，竟於96年9 月7 日中午，
    在其位於屏東縣九如鄉○○村○○街11巷10號之住處內，以
    將海洛因加水置於注射針筒內注入體內之方式，施用第一級
    毒品海洛因1 次。嗣於96年9 月9 日23時35分許，在高雄市
    前金區○○路與五福路交岔路口為警盤查，經警徵得其同意
    後採尿送驗，檢驗結果呈嗎啡陽性反應而查獲。
二、案經高雄市政府警察局新興分局報告臺灣高雄地方法院檢察
    署檢察官呈請臺灣高等法院高雄分院檢察署檢察長，令轉臺
    灣屏東地方法院檢察署檢察官偵查起訴。
    理  由
一、本件被告所犯係死刑、無期徒刑或最輕本刑為3 年以上有期
    徒刑或高等法院管轄第一審案件以外之罪，其於準備程序期
    日就被訴事實為有罪之陳述，經本院告知簡式審判程式之旨
    ，並聽取公訴人及被告之意見後，經合議庭依刑事訴訟法第
    273 條之1 第1 項規定，裁定由受命法官獨任進行簡式審判
    程序，是依刑事訴訟法第273 條之2 規定，本件之證據調查
    ，不受同法第159 條第1 項、第161 條之2 、第161 條之3
    、第163 條之1 及第164 條至第170 條規定之限制，合先敘
    明。
二、按毒品危害防制條例於民國92年7 月9 日修正公布，自93年
    1 月9 日施行，其中第20條、第23條將施用毒品之刑事處遇
    程序，區分為「初犯」及「5 年內再犯」、「5 年後再犯」
    。依其立法理由之說明：「初犯」，經觀察、勒戒或強制戒
    治後，應為不起訴處分或不付審理之裁定；經觀察、勒戒或
    強制戒治執行完畢釋放後，「5 年內再犯」者，因其再犯率
    甚高，原實施之觀察、勒戒及強制戒治既已無法收其實效，
    爰依法追訴或裁定交付審理。至於經觀察、勒戒或強制戒治
    執行完畢釋放後，「5 年後再犯」者，前所實施之觀察、勒
    戒或強制戒治已足以遮斷其施用毒品之毒癮，為期自新及協
    助其斷除毒癮，仍適用「初犯」規定，先經觀察、勒戒或強
    制戒治之程序。從而依修正後之規定，僅限於「初犯」及「
    5 年後再犯」2 種情形，始應先經觀察、勒戒或強制戒治程
    序。倘被告於5 年內已再犯，經依法追訴處罰，縱其第3 次
    （或第3 次以上）再度施用毒品之時間，在初犯經觀察、勒
    戒或強制戒治執行完畢釋放5 年以後，已不合於「5 年後再
    犯」之規定，且因已於「5 年內再犯」，顯見其再犯率甚高
    ，原實施觀察、勒戒或強制戒治，已無法收其實效，即應依
    該條例第10條處罰（最高法院95年度第7 次刑事庭會議決議
    意旨參照）。
三、前揭犯罪事實，業據被告甲○○於偵訊及本院審理時坦承不
    諱，且其於96年9 月10日00時30分許經警採集尿液後，送請
    高雄市立凱旋醫院以酵素免疫法（EIA） 初步篩檢，及以氣
    相層析質譜法（GC-MS） 確認鑑定，結果確呈嗎啡（即海洛
    因代謝物）陽性反應，此有高雄市立凱旋醫院濫用藥物尿液
    檢驗報告及新興分局尿液編號對照表各1 紙附卷為憑，足證
    被告上開自白與事實相符，堪以認定。又被告前於87年間因
    施用毒品案件，經法院裁定送觀察、勒戒後，因認有繼續施
    用毒品之傾向，再經法院裁定令入戒治處所施以強制戒治1
    年，嗣經裁定停止戒治付保護管束，又因違反保護管束應遵
    守事項情節重大，遭裁定撤銷停止戒治，續行強制戒治，而
    於89年4 月19日執行完畢，並經本院以87年度訴字第116 、
    320 判決諭知免刑確定；又於上開強制戒治執行完畢後5 年
    內之90年間因施用毒品案件，經本院以90年度訴字第478 號
    判決判處有期徒刑9 月確定，及於92年9 月24日因施用第一
    級、第二級毒品，經本院以93年度訴字第29號判決判處有期
    徒刑1 年、6 月，應執行有期徒刑1 年4 月確定，有臺灣高
    等法院被告前案紀錄表、臺灣屏東地方法院檢察署刑案資料
    查註紀錄表暨全國施用毒品案件紀錄表、本院93年度訴字第
    29號判決各1 份在卷可稽，是被告於強制戒治執行完畢後，
    5 年以內已再犯施用毒品犯行，並經依法追訴處罰後，復犯
    本件施用第一級毒品犯行之事證明確，堪以認定，揆諸前開
    說明，應依毒品危害防制條例第10條第1 項規定處罰之。
四、查海洛因係毒品危害防制條例第2 條第2 項第1 款所稱之第
    一級毒品，不得持有及施用，是核被告所為，係犯毒品危害
    防制條例第10條第1 項之施用第一級毒品罪。其施用前後持
    有第一級毒品之低度行為，應為其施用之高度行為所吸收，
    不另論罪。被告前於90年間因施用毒品案件，經本院以90年
    度訴字第478 號判決判處有期徒刑9 月確定；又於92年間因
    施用第一級、第二級毒品，經本院以93年度訴字第29號判決
    判處有期徒刑1 年、6 月，應執行有期徒刑1 年4 月確定，
    並與前開有期徒刑9 月接續執行，而於94年8 月12日因縮短
    刑期假釋出獄，所餘刑期付保護管束，嗣於94年12月30日保
    護管束期滿，未經撤銷假釋，所餘刑期以已執行完畢論，有
    臺灣高等法院被告前案紀錄表1 份為憑，其於有期徒刑執行
    完畢後，5 年以內故意再犯本件有期徒刑以上之罪，為累犯
    ，應依刑法第47條第1 項規定加重其刑。爰審酌被告素行不
    佳，前已多次因施用毒品案件經判處罪刑，竟仍未戒除施用
    毒品之惡習，復施用第一級毒品，戕害身心甚鉅，惟念其施
    用毒品乃戕害自己之健康，尚未危及他人，且犯後尚能坦承
    犯行之態度等一切情狀，量處如主文所示之刑。
據上論斷，應依刑事訴訟法第273 條之1 第1 項、第299 條第1
項前段，毒品危害防制條例第10條第1 項，刑法第11條前段、第
47條第1 項，判決如主文。
本案經檢察官陳新君到庭執行職務。
中    華    民    國    97    年    3     月    31    日
                      刑事第五庭  法  官  李宜娟
以上正本證明與原本無異。
如不服本判決應於收受本判決送達後10日內向本院提出上訴書狀
，其未敘述上訴理由者，應於上訴期間屆滿後20日內向本院補提
理由書狀（均須按他造當事人之人數附繕本）「切勿逕送上級法
院」
中    華    民    國    97    年    3     月    31    日
                                  書記官  孫秀桃
附錄本案論罪科刑法條
毒品危害防制條例第10條第1條：
施用第一級毒品者，處6月以上5年以下有期徒刑。


司法院資訊處製作；財團法人民間司法改革基金會備份。
